【裁判字號】    98,消債抗,369
【裁判日期】    981030
【裁判案由】    聲請更生程序
【裁判全文】
臺灣高雄地方法院民事裁定           98年度消債抗字第369號
抗  告  人  甲○○
上當事人因消費者債務清理事件聲請更生，不服本院於民國98年
5月26日所為98年度消債更字第727號之裁定，提起抗告，本院裁
定如下：
    主  文
抗告駁回。
抗告費用新臺幣壹仟元由抗告人負擔。
    理  由
一、抗告意旨略以：抗告人即債務人甲○○前向附表所示之金融
    機構辦理消費借貸，迄聲請時仍積欠債務合計新臺幣（下同
    ）314 萬6,270 元。抗告人任職於維健食品股份有限公司擔
    任業務部專員，雖於聲請更生前，向最大債權銀行即京城商
    業銀行股份有限公司（下稱京城銀行）申請前置協商，惟協
    商當時收入僅有3 萬6,000 元，該金融機構開立可分二階段
    還款，第一階段（前71期）每月最低還款5,000 元之方案，
    扣除每月個人基本生活開銷1 萬0,309 元，及雙親扶養費1
    萬9,618 元，僅餘5,073 元，以抗告人積欠之金額，明顯無
    法支付上開協議款項，已不能清償債務，原審否准抗告人更
    生之聲請，尚有違誤，爰聲明廢棄原裁定，並准予更生等語
    。
二、按債務人不能清償債務或有不能清償之虞者，得依本條例所
    定更生程序，清理其債務；債務人無擔保或無優先權之債務
    總額未逾1,200 萬元者，於法院裁定開始清算程序或宣告破
    產前，得向法院聲請更生。又「本條例第42條第1 項所稱無
    擔保或無優先權之債務總額未逾新台幣1,200 萬元，係指計
    算之法院裁定開始之更生程序前一日止，包含本金、利息、
    違約金在內之無擔保或無優先權債務總額。」辦理消費者債
    務清理事件應行注意事項第21條亦有明訂。上開所謂無擔保
    或無優先權之債務，並非以主債務為限，如主債務已遲延給
    付，經強制執行而無效果，縱為一般保證債務，亦應納入上
    開無擔保債務總額計算之範疇，合先敘明。
三、經查：抗告人具狀聲請更生，雖陳報所負債務總額為314 萬
    6,270 元，並提出98年3 月20日財團法人金融聯合徵信中心
    當事人綜合信用報告--債務清理條例前置協商專用債權人清
    冊為其佐證。惟依抗告人之最大債權人京城銀行於98年10月
    1 日陳報狀所載，抗告人本身有擔保借款經拍賣後不足之欠
    款、利息暨違約金總額為355 萬8,754 元，信用卡債務為34
    萬8,470 元，另其為典鋒建材有限公司（下稱典鋒公司）之
    保證債務業已於94年5 月26日即開始起算利息，此部分保證
    債務為1,054 萬2,979 元。又其另為施連成擔任連帶保證人
    之保證債務部分亦於90年2 月23日起算利息，此部分之保證
    債務為164 萬3,351 元，合計債權總額為1,609 萬3,554 元
    一情，有京城銀行98年4 月16日陳報狀及檢附之借據及授信
    約定書、週轉新貸款契約書、抵押權文件、臺灣臺南地方法
    院93年度湘字第43510 號及89年度執簡字第5239號強制執行
    分配表影本附卷可稽（見原審卷第85-100頁）。而抗告人於
    京城銀行所負債務總額，亦經京城銀行提出債權計算書、信
    用卡債權計算書、帳戶本金資料及帳單影本，逐項核計抗告
    人所負各項債務含利息、違約金之計算資料，有京城銀行98
    年10月20日民事陳報狀在卷足據。
四、上開抗告人積欠之保證債務部分，雖與卷內聯合徵信中心所
    載僅積欠典鋒公司529 萬3,000 元之保證債務，而無為施連
    成擔任保證人之欠款資料等情不合，但聯徵中心之資料係依
    據電腦處理個人資料保護法第21條及銀行間徵信資料處理交
    換服務事業許可及管理辦法第18條第3 款規定，將提供會員
    金融機構於符合特定目的下之利用，當事人資料揭露期間，
    如屬逾期、催收及呆帳紀錄，自清償之日起揭露3 年，但呆
    帳紀錄最長不得超過5 年，抗告人為施連成擔任保證人所積
    欠債務部分，因執行分配後，於90年3 月9 日製作分配表，
    91 年 間轉列為呆帳，迄今已逾5 年期間，故未顯現於聯徵
    中心資料所列債務。至於抗告人為典鋒公司擔任連帶保證人
    之債務部分，聯徵中心僅列載529 萬3,000 元，係因該資料
    僅列積欠本金，未包含利息及違約金在內，且因沖帳順序不
    同致有部分差異，如具體求償，應依雙方契約約定即前所提
    供抗告人欠款資料為準。此經本院向京城銀行查詢後，製有
    公務電話紀錄2 紙在卷可按。且本院另向抗告人查證結果，
    抗告人亦表示瞭解尚有為典鋒公司及施連成擔任保證人之債
    務業已發生，對京城銀行所積欠債務為1,609 萬3,554 元，
    此有本院98年10月5 日公務電話紀錄在卷為憑。故本件抗告
    人實際所負債務，自應以京城銀行所提出包含借據、授信約
    定書、執行分配表等具體資料所核算之金額為準，附此敘明
    。
五、依上說明，上開抗告人擔任典鋒公司及施連成保證人之保證
    債務，均係拍賣抵押物後不足之債務餘額，自屬已經發生之
    保證債務，連同其本金、利息及違約金，自均應列入消費者
    債務清理條例所定無擔保債務總額之範疇。準此，抗告人單
    就此項債務即已逾消費者債務清理條例所規定之1,200 萬元
    之債務總額上限，加計附表所示其他債權人部分，總額高達
    1,633 萬1,628 元，則抗告人縱有不能清償債務之情事，亦
    與聲請更生之法定要件不合。從而抗告人聲請准予更生，即
    無理由。原審經審酌後以抗告人並無不能清償債務之情事，
    據以駁回抗告人更生之聲請，理由雖有不同，但結論尚無二
    致，仍應予維持。抗告人猶執陳詞，提起本件抗告，聲明廢
    棄原裁定並准予更生，為無理由，應予駁回。
六、據上論結，本件抗告為無理由，依消費者債務清理條例第15
    條，民事訴訟法第495 條之1 第1 項、第449 條第2項 、第
    95條、第78條，裁定如主文。
中    華    民    國    98    年    10    月    30    日
                  民事第三庭  審判長法  官  朱玲瑤
                                    法  官  陳宛榆
                                    法  官  李嘉益
以上正本證明與原本無異。
本裁定不得再抗告。
中    華    民    國    98    年    11    月    2     日
                                    書記官  陳瓊芳
附表：
┌──┬────────┬────────┬───────┐
│編號│債權人          │金額（新臺幣）  │  種     類   │
├──┼────────┼────────┼───────┤
│    │                │355萬8,754元    │無擔保借款    │
│    │                ├────────┼───────┤
│    │                │34萬8,470元     │信用卡        │
│    │ 京城商業銀行   ├────────┼───────┤
│ 一 │                │1,054萬2,979元  │典鋒公司保證債│
│    │                │                │務            │
│    │                ├────────┼───────┤
│    │                │164萬3,351元    │施連成保證債務│
├──┼────────┼────────┼───────┤
│ 二 │上海銀行        │2萬1,175元      │信用卡        │
├──┼────────┼────────┼───────┤
│ 三 │台新銀行        │25萬8,000元     │信用貸款      │
├──┼────────┼────────┼───────┤
│ 四 │中國信託銀行    │15萬8,899元     │信用卡        │
├──┴────────┼────────┼───────┤
│ 合       計          │1,633萬1,628元  │              │
└───────────┴────────┴───────┘


司法院資訊處製作；財團法人民間司法改革基金會備份。
